臺灣臺中地方法院刑事判決　　　　　　 94年度易字第1913號
公　訴　人　臺灣臺中地方法院檢察署檢察官
被　　　告　乙○○
上列被告因偽造文書等案件，經檢察官聲請簡易判決處刑（94年
度偵續字第73號），本院臺中簡易庭認不宜以簡易判決處刑，改
用通常程序審理，本院判決如下：
    主  文
乙○○幫助納稅義務人以不正當方法逃漏稅捐，處有期徒刑肆月
，如易科罰金，以參佰元折算壹日；又行使從事業務之人，明知
為不實之事項，而登載於其業務上作成之文書，足以生損害於公
眾及他人，處有期徒刑參月，如易科罰金，以參佰元折算壹日。
應執行有期徒刑陸月，如易科罰金，以參佰元折算壹日。
    犯罪事實
一、乙○○係設在臺中縣霧峰鄉○○路828巷10號6樓之3 「竹林
    利營造有限公司」（下稱竹林利公司，登記負責人為乙○○
    之妻陳明秋，已由檢察官另為不起訴處分確定）之實際負責
    人，負責據實製作各類所得扣繳暨免扣繳憑單（下稱扣繳憑
    單）及申報公司稅務等事項，為從事業務之人。明知丁○○
    於民國（下同）88年間（起訴書誤植為86年，經公訴人具狀
    更正），並未在竹林利公司領得薪資或酬勞，竟基於幫助納
    稅義務人即竹林利公司以不正方法逃漏稅捐及偽造、行使業
    務上不實文書之犯意，於89年1 月間，將丁○○虛列為竹林
    利公司之員工，並虛列丁○○之年籍資料及於88年間在竹林
    利公司領取28萬元薪資之不實事項，於其製作之薪資表上，
    再將該薪資表，交給受託代辦該公司報稅事宜之不知情之記
    帳人員甲○○，甲○○即在會計事務所內，製作丁○○於88
    年間在竹林利公司領得新台幣（下同）28萬元之不實扣繳憑
    單，並將此不實事項登載於竹林利公司88年度營利事業所得
    稅結算申報書上，而後持向財政部國稅局臺灣省中區國稅局
    （下稱中區國稅局）大屯稽徵所，申報竹林利公司88年度營
    利事業所得稅，而行使之，以此不正方法幫助竹林利公司逃
    漏88年度營利事業所得稅計7 萬元（起訴書誤植為幫助竹林
    公司逃漏87年度營利事業所得稅4萬5千元，經公訴人具狀更
    正），足以生損害於稅捐機關對於稅捐稽徵之正確性及丁○○。乙○○另基於偽造及行使業務上登載不實文書之犯意，
    明知丁○○於89年間（起訴書誤植為88年間，經公訴人具狀
    更正）未在竹林利公司領得薪資，竟於90年1 月間，將丁○○列為竹林利公司之員工，再以同一手法，將登載不實之薪
    資表，委由不知情之甲○○製作丁○○於89年間在竹林利公
    司領得27萬6 千元之不實扣繳憑單，並將此不實之事項登載
    於竹林利公司89年度之營利事業所得稅結算申報書上，而後
    持向中區國稅局大屯稽徵所，申報竹林利公司89年度營利事
    業所得稅，而行使之（竹林利公司89年度營利事業所得稅結
    算申報時，自行申報全年度所得額為4萬5千元，經中區國稅
    局大屯稽徵所調帳查核後，因未如期提示帳冊，逕依所得稅
    法之規定，依同業利潤標準核定其所得額為391萬894元，而
    後剔除竹林利公司虛報丁○○薪資27萬6 千元後，其原應申
    報之所得額為32萬1 千元，與核定之所得額比較，並無短漏
    所得額），足以生損害於稅捐機關對稅捐稽徵之正確性及丁○○。嗣因丁○○接獲中區國稅局大屯稽徵之補稅通知及漏
    報所得之處分書，始悉上情。
二、案經丁○○訴由臺灣臺中地方法院檢察署檢察官偵查後聲請
    簡易判決處刑。
    理  由
一、訊據被告乙○○固坦承為竹林利公司實際負責人，且竹林利
    公司於88、89年度有申報告訴人丁○○之薪資，分別為28萬
    元、27萬6 千元之事實不諱，惟矢口否認有何犯行，辯稱：
    告訴人從86年到88年都有在竹林利公司工作，88年在竹林利
    公司承攬陳汝沱之工地工作，告訴人領了28萬多元，告訴人
    確實於86年至88年都有在竹林利公司工作，是告訴人自己沒
    有去申報薪資所得。89年告訴人已經沒有在竹林利公司工作
    ，是伊疏忽將告訴人列為公司員工而申報薪資所得，伊每年
    都是委由甲○○申報，都是在隔年要申報前1年之營利所得
    時，提供員工資料給甲○○，因員工都沒有變動，所以86年
    至89年都是以86年的員工薪資資料作為申報依據，因甲○○
    疏忽，誤以為告訴人仍為竹林利公司之職員而予以申報，等
    伊發現時，已無法更正云云，後則改稱：伊有拿88年的員工
    薪資表給甲○○，90年竹林利公司周轉不靈停業，90年要申
    報89年之員工薪資資料時，伊有叫甲○○用88年的資料，伊
    忘記88年有告訴人的薪資所得，才會造成89年告訴人沒有在
    竹林利公司工作，卻將其申報為公司員工之錯誤，伊是無心
    之過，沒有犯罪故意云云，惟查：
  (一)上開犯罪事實，業據告訴人於偵查時指述綦詳，且於本院審
    理時到庭結證明確，復有中區國稅局處分書、所得稅核定通
    知書、所得稅核定稅額繳款書、綜合所得稅各類所得資料清
    單、綜合所得稅BAN 給付清單、各類所得扣免繳憑單申報書
    等影本在卷可稽（見91年度他字第1734號卷第7、9至11頁、
    92年度偵字第6772號卷第16、17頁、94年度偵續字第73號卷
    第33、35頁）。又被告因虛列告訴人於88年間在竹林利公司
    之薪資所得28萬元，據以申報營利事業所得稅，因而使竹林
    利公司逃漏88年度營利事業所得稅7 萬元等情，亦有中區國
    稅局臺中縣分局94年9月20日中區國稅中縣1字第0940038577
    號函及函附之中區國稅局88年度營利事業所得稅結算申報更
    正核定通知書影本附卷可憑（見94年度中簡字第2062號卷第
    15、16頁）。
  (二)被告雖以：告訴人於88年在竹林利公司工作，當時係幫陳汝
    沱作，領了28萬多元之薪資云云置辯，然竹林利公司係於87
    年間承包陳汝沱之工程後，找告訴人在臺中縣霧峰鄉陳汝沱
    住處作水泥工作約1、2個月等情，業據告訴人於偵查中指述
    甚詳（見94年度偵續字第73號卷第20頁），經核與證人陳汝
    沱於偵查中所證：竹林利公司係於87年間承作伊住家的工程
    ，作了約1、2個月，告訴人有去該處工作等語（見94年度偵
    續字第73號卷第20頁）相符，則被告上開所辯：告訴人於88
    年在竹林利公司工作，係幫陳汝沱施作云云，已屬有疑。況
    告訴人自87年1月6日起至91年1月2日止均全職在偉裕營造有
    限公司（下稱偉裕公司）任職乙情，有告訴人之勞工保險卡
    在卷可稽（見94年度偵續字第73號卷第10、14頁），且證人
    蔡景華即偉裕公司之經理於偵查中，結證稱：告訴人是伊公
    司的員工，從86年開始工作到現在，是做水泥工的，每天都
    要上班，會依公司規定到工地工作，日薪是1 千多元，87年
    告訴人曾向伊報備，說有地方在趕工要他去做，時間將近1
    個月，那段時間告訴人沒有幫公司工作，其他時間告訴人沒
    有幫其他人工作，他全職在偉裕公司上班等語（見94年度偵
    續字第73號卷第40頁）。再參以告訴人於88年度全職在偉裕
    公司上班，然該年度領得偉裕公司及竹林利公司之薪資所得
    各為19萬8千元、28萬元，有告訴人88年度綜合所得稅各類
    所得資料清單附卷可佐（見92年度偵字第6772號卷第16頁）
    ，則告訴人在竹林利公司兼職之薪資反而高於在偉裕公司的
    正職收入近10萬元，顯與常情有違。況且，若告訴人於88年
    度任職偉裕公司期間，尚須兼顧竹林利公司之工作，勢必影
    響其在偉裕公司之工作進度，偉裕公司豈有不知情之理。綜
    上，足徵被告所為之辯解，顯與事實不符，不足採信。
  (三)被告雖於本院另辯稱：89年告訴人已沒有在伊公司工作，因
    叫甲○○沿用先前之員工薪資資料申報，才將告訴人誤列為
    竹林利公司之員工，而申報其薪資所得云云。然被告於偵查
    中供稱：89年丁○○有在伊公司作了27萬6千元的工程云云
    （見92偵字第6772號卷第31頁），於本院訊問時亦供稱：告
    訴人從84年到89年都有來竹林利公司工作，才會申報其薪資
    云云（見94年度中簡字第2062號卷第10頁），從未提及89年
    度係誤報告訴人丁○○薪資所得之情事。再參以被告於本院
    就其於90年間指示證人甲○○申報竹林利公司89年之員工薪
    資時，究係沿用86年之資料，抑或沿用88年之資料乙情，前
    後所述已有不一。又證人甲○○於87至89年有替竹林利公司
    申報稅務，而申報資料係由被告隔年1 月前，提供上年度的
    員工薪資表，薪資表上有員工的身分資料、地址、每月支領
    的薪資，再由證人甲○○依據員工薪資表填寫扣繳憑單，被
    告都是每年提供員工薪資表，不可能1 年提供之後，往後數
    年都以同一薪資表申報等情，業據證人甲○○於本院審理時
    結證明確（見本院卷第37、38頁）。再竹林利公司於87、88
    年度申報給付薪資之所得人員不盡相同（87年度申報之所得
    人為江惠琪、江金發、楊麗華、被告、郭玉坤、郭耀東、葉
    雲卿及告訴人；88年度申報之所得人為被告、郭玉坤、郭耀
    東及告訴人），而88、89年度所申報之所得人員雖同，但給
    付總額除被告外，其餘4 人均不同等情，有中區國稅局大屯
    稽徵所94年3月29日中區國稅大屯2字第0940009467號函附之
    資料在卷可參（見94年度偵續字第73號卷第31、33、35頁）
    。是被告所為之辯解，顯與事實有違，而難採信。
  (四)綜上可知，被告所辯各節，均不足採，本件事證明確，被告
    幫助納稅義務人以不正當方法逃漏稅捐及行使業務上登載不
    實文書之犯行，堪以認定。
三、查被告乙○○為竹林利公司之實際負責人，明知告訴人於88
    年度並未領取該公司薪資28萬元，竟於89年間申報竹林利公
    司88年度之營利事業所得稅時，利用不知情之記帳業者將該
    不實之事項登載於其業務上作成之扣繳憑單及營利事業所得
    稅結算申報書，再持向國稅局申報行使竹林利公司88年度營
    利事業所得稅，並以此不正方法幫助竹林利公司逃漏88年度
    營利事業所得稅7 萬元，足以生損害於稅捐機關對稅捐稽徵
    之正確性及告訴人，核其所為，係犯刑法第216條、第215條
    之行使業務登載不實文書罪，及稅捐稽徵法第43條第1 項幫
    助納稅義務人以不正當方法逃漏稅捐罪。又被告明知告訴人
    於89年度並未領取該公司薪資27萬6 千元，竟於90年間申報
    竹林利公司89年度營利事業所得稅時，利用不知情之記帳業
    者將該等不實事項登載於其業務上作成之扣繳憑單及營利事
    業所得結算申報書，足生損害於稅捐機關對稅捐稽徵之正確
    性及丁○○，核其所為，係犯刑法第216條、第215條之行使
    業務登載不實文書罪。被告利用不知情之記帳業者甲○○為
    上開犯行，為間接正犯，其登載不實文書之低度行為，應為
    行使之高度行為所吸收，不另論罪。公訴意旨雖未論及被告
    製作不實之薪資表，及利用不知情之甲○○製作其所掌管不
    實之竹林利公司88、89年度之營利事業所得稅結算申報書之
    犯行，惟被告委由不知情之甲○○製作告訴人88、89年度不
    實之薪資扣繳憑單後，仍須製作竹林利公司88、89年度之營
    利事業所得稅結算申報書，始得據以持向中區國稅局大屯稽
    徵所申報竹林利公司88年度、89年度之營利事業所得稅，被
    告顯係各基於單一行使業務登載不實文書之犯意而為之，是
    被告此部分犯行與已起訴行使不實之扣繳憑單部分，分別具
    有實質上一罪之接續犯關係，應為起訴效力所及，本院自得
    併予審理。被告於89年間，所犯上開幫助逃漏稅捐罪及行使
    業務上登載不實罪二罪間，有方法結果之牽連關係，為牽連
    犯，應依刑法第55條之規定，從一重之幫助逃漏稅捐罪處斷
    。又被告於89、90年間，所犯上開二罪，犯意各別，行為互
    殊，應予分論併罰。被告於89年及90年間行使業務登載不實
    文書之犯行，其犯罪時間相隔1 年以上，已難認時間上為緊
    接，彼此間並無裁判上一罪之連續犯關係，公訴人認係連續
    犯，容有誤會，併此敘明。爰審酌被告身為公司實際負責人
    ，竟不依法繳納稅捐，而思以虛報支出之不正當方式，逃漏
    稅捐，心態可議，且本次逃漏之稅額為7 萬元，所得利益雖
    非龐大，惟已妨害稅捐機關對稅捐稽徵之正確性，並使告訴
    人受有誤遭追討欠付稅額之危害，至今尚未與告訴人和解，
    犯後仍否認犯行，態度不佳等一切情狀，分別量處如主文所
    示之刑，及易科罰金之折算標準，並定其應執行之刑。
據上論斷，應依刑事訴訟法第452條、第299條第1 項前段，稅捐
稽徵法第43條第1 項，刑法第11條前段、第216條、第215條、第
55條、第41條第1項前段、第51條第5款，罰金罰鍰提高標準條例
第1條前段、第2條，判決如主文。
本件經檢察官丙○○到庭執行職務
中    華    民    國    94    年    12    月    30    日
                刑事第二庭  審判長法  官  蔡名曜
                                  法  官  郭書豪
                                  法  官  林慧英
以上正本證明與原本無異。
如不服本判決，應於收受送達後10日內向本院提出上訴書狀（應
附繕本）。
　　　　　　　　　　　　　　　　　書記官  廖碩薇
中    華    民    國    94    年    12    月    30    日
附錄論罪科刑法條
刑法第216條
行使第210條至第215條之文書者，依偽造、變造文書或登載不實
事項或使登載不實事項之規定處斷。
刑法第215條
從事業務之人，明知為不實之事項，而登載於其業務上作成之文
書，足以生損害於公眾或他人者，處3年以下有期徒刑、拘役或5
百元以下罰金。
稅捐稽徵法第43條第1項
教唆或幫助犯第41條或第42條之罪者，處3 年以下有期徒刑、拘
役或科新台幣6萬元以下罰金。
